臺北高等行政法院判決　　　　　　　　　　　　　　　九十三年度簡字第六○一號
　　原　　　告　甲○○
　　被　　　告　勞工保險局
　　代　表　人　乙○總經理）.
右當事人間因農保事件，原告不服行政院中華民國九十三年三月十七日院台訴字第０
九三００八一七一０號訴願決定，提起行政訴訟。本院判決如左：
　　主  文
原告之訴駁回。
訴訟費用由原告負擔。
　　事  實  及  理  由
一、事實概要：原告係由臺南縣後壁鄉農會申報加入農民健康保險，其以聽力障害於
    九十一年七月三十一日檢據申請殘廢給付。案經被告審查結果，以該局依原告申
    請時檢附財團法人臺灣基督長老教會新樓醫院麻豆分院（下稱新樓醫院麻豆分院
    ）九十一年七月二十六日出具之殘廢診斷書所載，調閱原告陳曾經就診之行政院
    衛生署新營醫院（新營醫院）之相關病歷，原告在該醫院並無針對雙耳聽障為實
    際治療，不符農民健康保險條例第三十六條規定，乃以九十一年十一月七日保受
    給字第０九一六０六九七六四０號函覆所請殘廢給付應不予給付。嗣原告再補具
    翁耳鼻喉科診所九十一年十一月十一日出具之診斷證明書一份，被告以九十二年
    一月二十二日保受給字第０九二六００五七九七０號函復，略以經函詢翁耳鼻喉
    科診所查明，原告僅曾因兩耳耳鳴及咽喉異物感至該院診療，並無針對聽力進行
    檢查及治療，未能證明原告雙耳聽障係因傷病所致且實際治療之事實，所請殘廢
    給付仍不予給付。原告不服，申經農民健康保險監理委員會駁回其申請審議，提
    起訴願，亦遭決定駁回，而提起本件行政訴訟。
二、本件原告起訴時，被告之代表人為廖碧英，嗣於訴訟中先後變更為蔡吉安、乙○
    ，茲據新任代表人具狀聲明承受訴訟，核無不合，應予准許。又原告因不服被告
    否准其申請新台幣 (下同)七萬四千八百元之殘廢給付，而提起行政訴訟，依行
    政訴訟法第二百二十九條第一項第三款及第二項之規定，應適用簡易訴訟程序，
    爰不經言詞辯論，逕行判決，均合先敘明。
三、原告起訴意旨略稱：其於八十五年一月五日下午在田裡工作時，突因血壓急遽升
    高致左耳耳鳴，聽力受損，隔日即至新營醫院就診治療，後轉至翁耳鼻喉科診所
    ，又陸續更換數家醫院治療，迄九十一年七月二十六日由新樓醫院審定成殘而出
    具診斷書，足證明被保險人確因傷病經治療一年以上，無法痊癒，遺存障害亦不
    能復原。被告應按殘廢給付標準表第三十三項第十級核給殘廢給付七萬四千八百
    元及自訴狀繕本送達翌日起至清償日止，按年利率百分之五計算之利息等語。
四、經查：
    (一)按「被保險人因遭受傷害或罹患疾病，經治療終止後，如身體遺存障害，適合
      殘廢給付標準表規定之項目，並經保險人自設或特約醫療機構診斷為永久殘廢
      者，得按復原者，得比其當月投保金額，依同表規定之殘廢等級及給付標準，
      一次請領殘廢補助費。…被保險人因遭受傷害或罹患疾病，經治療一年以上尚
      未痊癒，如身體遺存障害，適合殘廢給付標準表規定之項目，並經保險人自設
      或特約醫療機構診斷為永不能復原者，照前項規定辦理。」農民健康保險條例
      第三十六條定有明文。
    (二)次按，當事人主張有利於己之事實者，就其事實有舉證之責任，民事訴訟法第
      二百七十七條前段定有明文，依行政訴訟法第一百三十六條之規定，上開規定
      為行政訴訟程序所準用。又人民提起課予義務訴訟請求行政機關作成授益行政
      處分，係在增加自己之權利，依上開規定，自應就權利發生實體上規定要件最
      低度事實負舉證責任，本件原告以其聽力障害申請殘廢給付，自應就其因傷病
      致聽力受損，且經實際治療終止而遺存前開障害之事實負舉證責任。
    (三)本件依原告申請時所附新樓醫院麻豆分院九十一年七月二十六日出具之殘廢診
      斷書記載：「其因雙耳感音性聽障於九十一年六月二十一日至九十一年七月二
      十六日至本院門診治療二次，並進行聽力檢查，且其於八十五年一月六日至九
      十一年五月二十八日至行政院衛生署新營醫院門診治療十次。殘廢部位欄空白
      。九十一年六月二十一日至本院初診時左耳聽力喪失九六．六六分貝、右耳聽
      力喪失五十分貝，九十一年七月二十六日診斷殘廢時左耳聽力喪失一０五分貝
      、右耳聽力喪失五十一．六六分貝。」及前開新營醫院九十一年五月二十八日
      出具之診斷證明書略以：「於九十一年五月二十八日ＰＴＡ平均氣導損失右耳
      約四十分貝、左耳約八十分貝，需配戴助聽器，病人自八十五年一月六日至九
      十一年五月二十八日門診治療共十次」等情，經被告函向新營醫院查詢原告在
      該醫院就診治療之情形，該醫院函覆十一年八月二十二日以九十一署新營醫病
      字第九一二九四二號函復被告之病歷影本及診療摘要說明略以：「原告於八十
      五年一月六日至本院耳鼻喉科初診，當時聽力檢查右耳三十九分貝、左耳八十
      四分貝」等語，此有前開診斷書及新營醫院九十一年八月二十二日九十一署新
      營醫病字第九一二九四二號函附原處分卷可稽，嗣被告將上開診斷書及病歷資
      料送請特約專科醫師審查，其審查意見認：「兩耳耳膜完整，聽障呈不對稱性
      感音性聽障，曾接受藥物治療，此係針對耳鳴及內耳循環，對聽力改善無效」
      等語，亦有該審查意見表附原處分卷可參。足認原告僅於新營醫院治療其耳鳴
      及內耳循環，並未針對聽力障害為為實際治療。
    (四)嗣原告雖於九十一年十一月十四日再檢送翁耳鼻喉科診所九十一年十一月十一
      日出具之診斷證明書為證，惟據該診所九十二年一月函復被告有關原告之就診
      情形略以：「原告於八十五年四至六月間來診所治療，主訴兩耳耳鳴及咽喉異
      物感，我只作藥物及局部治療，本診所沒有聽力檢查儀，也沒有訴及重聽。八
      十五年六月以後就沒有來看診。」亦有該診所覆函附原處分卷可參。足證原告
      於八十五年間至翁耳鼻喉科診所僅針對耳鳴及咽喉異物感治療，亦未就其聽覺
      受損為實際治療，故原告既未能另舉其他證據證明其確因傷病致聽力受損且實
      際接受治潦終止而遺存前開障害，則本件所生生事實不明之不利益，自應歸屬
      於應負舉證責任之原告。
五、從而，被告以原告未能提出其聽力障害係因傷病所致且有實際治療終止之證明，
    核與前揭農民健康保險條例第三十六條規定不符，而否准所請殘廢給付之處分，
    於法並無違誤，審議審定及訴願決定遞予維持，亦無不合。原告仍執前詞，訴請
    撤銷訴願決定、審議審定及原處分，並請求核給前開殘廢給付及遲延利息，均無
    理由，應予駁回。
據上論結，本件原告之訴為無理由，爰依行政訴訟法第九十八條第三項前段，判決如
主文。
中　　　華　　　民　　　國　　九十三　　年　　　十　　　月　　二十八　　日
                        臺 北 高 等 行 政 法 院   第 一 庭
                                                    法  官　蕭惠芳
右為正本係照原本作成。
本件以訴訟事件所涉及之法律見解具有原則性者為限，始得於本判決送達後二十日內
向本院提出上訴狀並表明上訴理由，如已於本判決宣示後送達前提起上訴者，應於判
決送達後二十日內補具上訴理由（均按他造人數附繕本），且經最高行政法院許可後
方得上訴。
中　　　華　　　民　　　國　　九十三　　年　　　十　　　月　　二十八　　日
            　　　　　　　　　　　　　　    　      書記官  李淑貞
